【裁判字號】    92,易緝,90
【裁判日期】    921106
【裁判案由】    妨害公務
【裁判全文】
臺灣臺南地方法院刑事判決                          九十二年度易緝字第九號
    公  訴  人  臺灣臺南地方法院檢察署檢察官
    被      告  丙  ○  ○
右列被告因妨害公務案件，經檢察官提起公訴（九十一年度偵字第三○一四號），本
院判決如左：
    主  文
丙○○對於公務員依法執行職務時，施強暴，處有期徒刑壹年陸月。
    事  實
一、丙○○遭經警緝獲之通緝犯丁○○指稱涉嫌販賣毒品情事，經臺南市警察局第一
    分局員警乙○○等人佈線埋伏，由丁○○以電話與丙○○聯絡購買第二級毒品安
    非他命事宜，而於民國九十一年三月十五日二十一時十分許，丙○○依約攜帶毒
    品，駕駛車號二Ｍ─○五七三號自小客車搭載綽號「明勳」者與一名不詳姓名年
    籍之女子抵達交易地點臺南市○○路八○巷民德國中附近，並搖下右前車窗與丁○○談話時，現場埋伏之員警乙○○等人見時機成熟，即分別駕駛兩部自小客車
    ，前後包抄丙○○所駕自小客車後，下車分別走至丙○○所駕自小客車前車頭及
    左右兩側，並出示證件、雙手舉槍，要求丙○○熄火下車接受盤查，詎丙○○為
    避免其身上持有之毒品為警查獲，旋即駕車往左側空隙逃逸，警員乙○○見狀，
    亦駕駛車號ＷＲ─六○七七號自小客車自後追緝，殆丙○○駕車行駛至臺南市○○路八○巷與育德二路之丁字路口，無法繼續往前行駛，明知與其相距約二、三
    十公尺駕車在後追趕之乙○○警員係依法執行追緝現行犯職務之公務員，竟為脫
    免逮捕，基於妨害公務之犯意，倒車衝撞乙○○警員所駕駛之車號ＷＲ─六○七
    七號自小客車，致車號ＷＲ─六○七七號自小客車車頭板金凹陷、車牌掉落（毀
    損部分未據告訴），而對依法執行職務之乙○○警員施強暴，因丙○○所駕車號
    二Ｍ─○五七三號自小客車與乙○○警員所駕車號ＷＲ─六○七七號自小客車相
    互推擠撞及該處停車棚之鐵架，丙○○與同車之「明勳」及不詳姓名年籍之女子
    三人乃跳車逃逸，乙○○警員亦隨即下車追趕丙○○，並對空鳴槍二次，喝令丙○○不要跑，丙○○不予理會，仍繼續往前逃逸，跳進草叢內躲藏，嗣為警員乙○○在草叢內逮捕制服，並自丙○○身上扣得第二級毒品安非他命六包（含袋重
    一○．五公克）及第一級毒品海洛因三包（含袋重三．三公克）（所涉違反毒品
    危害防制條例犯行部分，由本院另案審理）。
二、案經臺南市警察局第一分局報請臺灣臺南地方法院檢察署檢察官偵查起訴。
    理  由
一、訊據被告丙○○固坦承於上開時地，駕駛車號二Ｍ─○五七三號自小客車自現場
    逃逸，並倒車衝撞自後追趕之乙○○警員所駕車號ＷＲ─六○七七號自小客車，
    致車號ＷＲ─六○七七號自小客車車頭板金凹陷、車牌掉落，嗣為警逮捕時，自
    其身上扣得如事實欄所示扣案毒品等情，惟矢口否認有何妨害公務之犯行，辯稱
    ：乙○○等人下車時並未表明警察身份，伊以為是先前曾對伊開槍之綽號「啟明
    」者尋仇，始駕車逃逸，並非故意倒車衝撞警員所駕自小客車云云。經查：
  (一)被告於警訊中供稱：當天丁○○在電話中向伊表示要購買六千元之安非他命，伊
    告知身上沒有毒品，在伊身邊綽號「明勳」者就要伊約丁○○在民德路八○巷交
    易等語（見警卷第二頁反面）；其於偵查中亦供稱：當天是伊接聽丁○○所撥打
    之電話，丁○○問伊是否有六千元之安非他命，伊表示沒有，後來是「明勳」跟
    丁○○講電話，伊未再與丁○○講電話等語（見偵查卷第二八頁反面）；且證人
    乙○○警員於偵審中結證稱：當天下午約六、七點，伊先在臺南市○○路○段與
    立德八路口逮捕通緝犯丁○○，因丁○○指稱其所吸食之毒品係向被告購得，伊
    就請丁○○打電話約被告買賣毒品等語（見偵查卷第二六面反面及本院卷第二三
    頁），足見當天確係因丁○○應查緝員警之要求，撥打電話與被告聯絡購買安非
    他命事宜，被告與「明勳」、不詳姓名年籍之女子始一同駕車攜帶毒品前往該處
    與丁○○碰面，是無論事後自被告身上扣得之安非他命究係被告所有，擬販賣予
    丁○○，抑或係「明勳」所有，擬販賣予丁○○，當時與丁○○相約該處之被告
    、「明勳」等人確有涉及不法情事，已甚明確。又證人乙○○警員於偵審中結證
    稱：「被告將右前車窗搖下與丁○○講話時，我們二部車就過去前後包抄被告所
    駕自小客車，【其他同仁下車走到被告所駕自小客車前面車頭及左右兩側，出示
    證件，請被告熄火下車】，被告一看是警察，沒有熄火，就往左邊空隙開車逃跑
    ，我開車在後面追，追到民德路八○巷底，是一個丁字路口，前面沒有路，我的
    車距離被告的車約二、三十公尺，被告倒車撞我的車子，想要把我的車撞開，我
    就往前開，把被告的車堵住，被告繼續倒車，我繼續往前開，之後我們二台車擠
    在一起，一直擠到別人停車棚的鐵架，被告及車上的一男一女就跳車跑掉，我也
    下車追被告，並對空鳴一槍，叫被告不要跑，被告還是繼續往前跑，我追了約七
    、八十公尺，又鳴第二槍，叫被告不要跑，被告還是往前跑，並跳進草叢裡躲起
    來，我就跑進草叢抓到被告」等情（見偵查卷第二六頁反面至二七頁及本院卷第
    二三至二四頁），此並有車損照片二張在卷可稽（見偵查卷第三二頁），足證被
    告經警前後包抄圍捕時已知悉乙○○等人係前來查緝販賣或持有毒品不法情事之
    警員，竟仍在被追捕過程中，倒車衝撞依法執行職務之乙○○警員所駕自小客車
    ，是以被告辯稱其不知乙○○等人係員警身分，不是故意倒車衝撞警方車輛云云
    ，不足採信。
  (二)被告雖辯稱：伊以為是先前曾對伊開槍之綽號「啟明」者尋仇云云；惟經蒞庭檢
    察官詢以被告先前遭「啟明」開槍尋仇之過程，被告供稱：伊於九十一年農曆過
    年期間，開車在康樂街遇到「啟明」，伊搖下車窗與「啟明」對話，「啟明」叫
    伊等一下，走到車子後面，轉到駕駛座旁邊，就對伊之右手及左手臂、胸部各開
    一槍，子彈貫穿伊之手臂，伊遭槍擊後，未至醫院就醫，回到自己住處，叫伊朋
    友買消炎藥來，自己止血云云（見本院易緝卷第九四至九六頁），則倘被告上開
    曾遭仇家「啟明」開槍等節為真實，依被告所述，其當時所受槍傷多達三處，其
    中一處甚至遭子彈貫穿，衡諸常情，其當時所受傷勢，已嚴重到非即時就醫，有
    危及性命之虞，然被告竟然僅以消炎藥自行止血，顯與常情不符，實難採信。又
    證人丁○○於本院審理中證稱：「（問：如何結束對話？）警察從前後來包圍．
    ．．（問：下車的警察做何事？）我右邊兩位警察手上有拿槍叫說不要動．．．
    （問：警察除了說不要動外，還有何動作？）他們下車後，兩隻手拿著槍站定在
    那裡」等情（見本院易緝卷第八七至八八頁），是依當時下車警員站定雙手舉槍
    叫被告不要動，並未對被告開槍射擊之動作觀之，應非被告之仇家「啟明」尋仇
    ，否則豈有先行告知而讓被告有所防備之理？參以當時被告確係涉嫌持有或販賣
    毒品之不法情事一節，應認被告主觀上已知悉當時對其前後包抄之乙○○等人係
    執行查緝職務之員警，其辯稱：誤以為是仇家尋仇云云，顯係卸責之詞，委無可
    採。
  (三)被告雖另辯稱：當時伊所駕自小客車停靠在北安牛排店前面，該牛排店之老闆應
    有看到案發過程，查緝警員並未表明警察身份云云；惟證人即北安牛排店之老闆
    己○○於本院審理中證稱：「這一、二年內某日晚上約八、九點，我在店內煎牛
    排時，雖曾看過一位在店內用餐之客人與駕車停靠在店門前之友人談話，談了不
    久，有一部自小客車自對面衝過來，車上下來兩個人，該位客人之友人見狀即駕
    車逃跑，自車上下來的那兩個人因追趕不上，有拿東西敲該車後車窗一情，但我
    沒有注意該位客人與其友人談話之內容」（見本院卷第八○至八一頁），顯與證
    人乙○○、丁○○於本院審理中證稱：當日係由警方前後包圍被告一節不符，則
    證人己○○所目睹之前揭二部自小客車追逐事件是否即為本案發生經過，實有疑
    問，自無法為被告有利之證明；另證人即北安牛排店之老闆娘戊○○於本院審理
    中證稱：「我沒有看到在庭被告被逮捕之過程，只看到有三輛車停在北安牛排店
    前面，其中有一輛車停在店門口，與吃牛排的客人講話，後來有兩部車過來，一
    前一後包夾原來停放的車輛，有人自該二部包夾的車輛下車，因被夾車輛看到有
    人下來急著要離開，下車的人中有一人就拿棍子敲被夾車輛，當時我不知道發生
    何事，也沒有注意他們有無談話及談話內容，只知道有車子在追逐」（見本院卷
    第八三頁），足見證人戊○○亦僅看見車輛包夾及前後追逐之情形，並無法證明
    被告坐在被夾車輛上，或自包夾車輛下車之人是否有表明警察身份等情，是證人
    戊○○之上開證言，亦無法為被告有利之證明。
  (四)綜上所述，被告於遭乙○○等人前後包抄圍捕時，已知悉乙○○等人有警察身分
    ，而於上揭時地依法執行職務甚明，是被告事後於逃避追捕之過程中，對於依法
    執行職務之員警乙○○所駕自小客車為倒車衝撞行為，顯以強暴方式，妨害員警
    乙○○依法執行職務，其所為上揭辯解應係推諉而不足採，本件事證明確，被告
    犯行堪以認定，應依法論科。
二、核被告所為，係犯刑法第一百三十五條第一項之對於執行職務公務員施以強暴罪
    。爰審酌被告為避免查緝，倒車衝撞查緝員警所駕自小客車，妨害警員執行公務
    ，絲毫未對合法正當行使國家公權力之警員予以尊重，亦足徵其視法律於無物之
    心態；且其倒車衝撞員警所駕自小客車之強暴方式，可能對依法執行公務之員警
    造成身體之傷害，惡性非輕；及其犯罪後猶飾詞狡辯，不知悔改，態度不佳等一
    切情狀，量處如主文所示之刑。
據上論斷，應依刑事訴訟法第二百九十九條第一項前段，刑法第一百三十五條第一項
，罰金罰鍰提高標準條例第一條前段，判決如主文。
本案經檢察官甲○○到庭執行職務。
中      華      民      國    九十二    年     十一     月      六      日
                                  臺灣臺南地方法院刑事第四庭
                  審判長  法  官    蘇  清  水
                                              法  官    蔡  直  青
                                              法  官    林  欣  玲
右正本證明與原本無異。
如不服本判決，應於判決送達後十日內，向本院提出上訴狀。
                                              書記官    黃  子  起
中      華      民      國    九十二    年     十一     月      十      日
附錄本案論罪科刑法條全文：
中華民國刑法第一百三十五條第一項：
對於公務員依法執行職務時，施強暴脅迫者，處三年以下有期徒刑、拘役或三百元以
下罰金。


司法院資訊處製作；財團法人民間司法改革基金會備份。
